臺彎臺中地方法院民事判決　　　　　　　 94年度婚字第781號
原　　　告　甲○○
被　　　告　乙○○
訴訟代理人　陳文慧律師
上列當事人間離婚等事件，本院於民國九十四年八月十九日言詞
辯論終結，判決如下：
    主      文
准原告與被告離婚。
被告應給付原告新台幣捌萬元，及自民國九十四年七月二十三日
起至清償日止，按年息百分之五計算之利息。
原告其餘之訴駁回。
訴訟費用由被告負擔五分之三，餘由原告負擔。
本判決第二項得為假執行。
    事實及理由
壹、原告主張：兩造於民國八十一年八月二十四日結婚，被告原
    為中國大陸人士，婚後共同居住於臺中市○○路○段四六七
    巷三十號，嗣該住處於九十三年十月間因市地重劃而遭拆除
    ，原告復承租位於臺中市西屯區福上巷龍欣二弄四號現住處
    。婚後夫妻感情尚稱融洽，詎被告於九十三年十月五日取得
    中華民國之身分證後，竟欲離家出走，經原告與員警勸解始
    暫時打消離家之念頭。未料被告仍於九十三年十月二十二日
    趁原告未在家之際離家他去，並於九十三年十月三十一日將
    戶籍遷出，雖屢經原告請求，並曾於報紙刊登廣告，促請被
    告返家履行同居，惟均遭被告拒絕，經原告訴請本院九十四
    年度婚字第一０七號判決被告應與原告同居，並於九十四年
    四月十一日確定在案。履行同居判決確定後，原告主動與被
    告聯絡，兩造曾於九十四年四月十七日在原告住處見面，原
    告雖勸被告返家共同居住，並表示願意接送被告上下班，惟
    遭被告以原告住處離被告工作地點路程遙遠為由而拒絕，是
    被告迄今仍未履行同居義務，顯係惡意遺棄原告在繼續狀態
    之中，爰依民法第一千零五十二條第一項第五款之規定，請
    求判決離婚。又依民法第一千零五十六條第二項規定，夫妻
    之一方，因判決離婚而受有非財產上之損害者，受害人亦得
    請求賠償相當之金額，但以受害人無過失者為限。被告於九
    十三年十月五日取得身分證後不久，即離家出走，棄原告於
    不顧，致原告精神蒙受重大打擊，為此原告自得依前開規定
    請求被告賠償原告非財產上之損害賠償新台幣（下同）二十
    萬元，及自起訴狀繕本送達之翌日起至清償日止，按年息百
    分之五計算之利息。並聲明：一准原告與被告離婚。二被告
    應給付原告二十萬元，及自起訴狀繕本送達之翌日起至清償
    日止，按年息百分之五計算之利息。
貳、被告則以：被告擔任統聯客運之清潔工，每天自黎明路步行
    至朝馬站工作，工作時間為自下午六時至隔日凌晨二時左右
    ，因下班後為凌晨深夜，遂有同事司機搭載被告至黎明路巷
    口，此舉竟使原告醋勁大發，經常以被告在外有男人、跟別
    的男人搞、有照片為憑等語對被告冷嘲熱諷，致被告精神痛
    苦；九十四年四月十七日，兩造雖在原告住處見面，惟原告
    僅要被告回家拿藥，並非要求被告返家共同居住，甚至對被
    告表示：我只是叫你回來拿藥，沒有叫你回來等語；願意履
    行同居義務，惟被告自現址至朝馬工作僅步行三分鐘路程，
    如以原告現租屋處福上巷龍欣二弄四號至被告工作地點，因
    被告路途不熟悉，且無交通工作，步行要四十餘分鐘，況原
    告現無工作，原告自應多體諒配合被告，是以目前不願意返
    家等語，資為抗辯。並聲明：原告之訴駁回。
、得心證之理由：
一、按夫妻之一方，以惡意遺棄他方在繼續狀態中者，為判決離
    婚之原因，民法第一千零五十二條第一項第五款定有明文。
    又夫妻之一方於同居之訴判決確定後，仍不履行同居義務，
    在此狀態繼續存在中，而又無不能同居之正當理由者，即與
    民法第一千零五十二條第一項第五款所定之離婚要件相當，
    此觀最高法院四十九年台上字第九九０號、第一二三三號判
    例自明。
二、本件兩造現婚姻關係尚存續中，被告於九十三年十月二十二
    日趁原告未在家之際離家他去，經原告訴請本院九十四年度
    婚字第一０七號判決被告應與原告同居，並於九十四年四月
    十一日確定在案，而被告迄今仍未與原告履行同居等事實，
    業據原告提出戶籍謄本二份、本院九十四年度婚字第一０七
    號民事判決暨確定證明書一份（均為正本）為證，復為被告
    所不爭執，並經本院依職權調閱本院九十四年度婚字第一０
    七號履行同居卷宗核閱屬實，堪信原告此部份之主張為真實
    。是本件所應審酌者厥為被告於前開履行同居之判決確定後
    ，是否有不能同居之正當理由？經查，原告主張於履行同居
    判決確定後，原告曾於九十四年四月十七日載被告至原告住
    處見面，其勸被告返家共同居住，並表示願意接送被告上下
    班，惟遭被告以原告住處離被告工作地點遙遠為由而拒絕等
    語；被告則辯稱原告僅要其回家拿藥，沒有叫其回家等語。
    證人即曾與原告為鄰居而於前述九十四年四月十七日與原告
    同住之友人丙○○到庭結證稱：「我認識兩造，我是租屋在
    原告隔壁，我與原告從黎明路起為鄰居，原告搬到龍欣二巷
    時，我則與原告同住。九十四年四月十七日被告有到原告住
    處同吃午餐，那時是原告去載被告回來... 我們從去年十月
    搬到福上街後，只有見過被告來過福上街這一次... 在當日
    吃中飯時我有勸過被告回家，但被告說住處離上班地點太遠
    。兩造並未述及履行同居的地點。... 」、「我確實有說可
    以在原告有事時或下雨時接送被告。但被告還是表示離家太
    遠。」、「被告上班地點，離原告目前住的地方，開車約三
    、四分鐘，走路不到三十分鐘。」等語（參照本院九十四年
    八月十九日言詞辯論筆錄）。審酌證人丙○○與被告並無宿
    怨，苟非有此事實，衡情應不致於杜撰誣陷前揭事實，而被
    告對於證人前開所述亦不爭執，則證人所為證詞應堪採信。
    是原告主張被告自本院前開履行同居之判決確定迄今，被告
    並未履行同居，兩造僅於九十四年四月十七日見面一次，且
    當次見面為原告主動載被告返家，而原告及證人均於當日午
    餐時勸被告返家同住，惟被告於當次午餐後並未留下與原告
    同居即行離去之事實應堪採認；就前開事實觀之，既係原告
    主動載被告返家，於午餐時原告與證人均勸被告返家同住，
    則被告辯稱原告拒絕與被告同居及原告僅稱載被告返家拿藥
    而並未要其返家等，顯與事實不符，不足採認。又被告以其
    上班地點與原告現住處距離較遠為由拒絕履行同居亦不足採
    ，蓋原告已表示可載被告上下班，證人亦願於原告有事或下
    雨時幫忙原告接送被告，況被告上班地點距原告住處僅約三
    、四分鐘車程，以原告年逾八十四歲（民國十年四月五日出
    生），被告年僅五十三歲（民國四十一年八月二十二日出生
    ），然原告仍願接送被告上下班，請求被告返家同居，且原
    告現住所距被告上班處所不遠，是被告以原告住所與其上班
    地點距離過遠為由拒絕返家同居，顯非正當理由甚為灼然。
    綜上所述及參酌前開最高法院判例意旨，被告於同居之訴判
    決確定後，仍不履行同居義務，在此狀態繼續存在中，而又
    無不能同居之正當理由，則原告依民法第一千零五十二條第
    一項第五款規定請求判決與被告離婚，為有理由，應以准許
    。
三、又夫妻因判決離婚，雖非財產上之損害，受害人亦得請求賠
    償相當之金額，但以受害人無過失為限，民法第一千零五十
    六條第二項定有明文。本件兩造離婚係因被告自本院履行同
    居判決確定後，無正當理由迄今仍未履行同居，已如前述。
    是被告無正當理由拒絕履行同居義務，為本件判決兩造離婚
    之原因，原告自無任何過失，是原告依此訴請被告賠償其精
    神損害自屬有據。惟本院審酌兩造資力（兩造於九十一年至
    九十三年均無任何財產紀錄，有稅務電子閘門財產所得調件
    明細表在卷可參）、兩造年齡（原告八十四歲，被告五十三
    歲）及原告已無工作能力及被告尚有工作能力等情，認被告
    應給付原告之精神損害以捌萬元及自起訴狀繕本送達翌日即
    九十四年七月二十三日起至清償日止按年息百分之五計算之
    利息為適當，逾此部分之請求為無理由，應予駁回。又依民
    事訴訟法第三百八十九條第一項第五款規定，本件所命給付
    之金額未逾五十萬元，應依職權宣告假執行。
肆、本件事證已臻明確，兩造其餘攻擊防禦方法及證據資料，核
    於判決結果不生影響，爰不一一論述，併予敘明。
伍、訴訟費用負擔的依據：民事訴訟法第七十九條。
中　　華　　民　　國　　94　　年　　9 　　月　　2 　　日
　　　　　　　　　家事法庭　  法　官　簡賢坤
以上為正本係照原本作成。
如對本判決上訴，須於判決送達後二十日之不變期間內，向本院
提出上訴狀（須附繕本）。
中　　華　　民　　國　　94　　年　　9 　　月　　2 　　日
　　　　　　　　　　　　　　  書記官
